臺灣高等法院臺中分院刑事判決
110年度上訴字第927號

上  訴  人  
即  被  告  郭相群



選任辯護人  王品懿  律師
上列上訴人因毒品危害防制條例案件，不服臺灣臺中地方法院11
0年度訴字第121號中華民國110年2月23日第一審判決（起訴案號
：臺灣臺中地方檢察署109年度偵字第31337號），提起上訴，本
院判決如下：
　  主 文
上訴駁回。
　  犯罪事實
一、郭相群（綽號「阿坤）」明知內含「4-甲基甲基卡西酮」成
    分之毒咖啡包係毒品危害防制條例所規定之第三級毒品，未
    經許可，不得販賣，竟意圖營利，基於販賣第三級毒品之犯
    意，持用如附表二編號4所示行動電話，以LINE通訊軟體（
    暱稱「脆笛酥弟弟」）與張開峻（暱稱「開」）聯繫後，分
    別於附表一編號1至4所示時間、地點，各交付毒咖啡包1包
    予張開峻，並向其收取價金各新臺幣（下同）500元，而完
    成交易。嗣張開峻因違反毒品危害防制條例案件為警查獲，
    其允諾配合查緝毒品上手，而於民國109年10月14日17時48
    分許至同日20時46分許，以LINE通訊軟體與郭相群聯繫，佯
    以購買前揭毒咖啡包之意，郭相群即基於販賣第三級毒品之
    犯意，與張開峻約定好交易毒咖啡包之時、地後，於附表一
    編號5所示時間、地點，將如附表二編號3所示毒咖啡包2包
    交付張開峻，並向其收取價金1000元，旋經在場埋伏之員警
    查獲而未遂。警方並在郭相群所使用之車牌號碼000-0000號
    自用小客車內扣得如附表二編號2所示之物，另在交易現場
    即郭相群位在臺中市○○區○○路000巷0○0號1樓之租屋處（下
    簡稱「○○路租屋處」）內扣得如附表二編號1、4、5-1至5-4
    所示之物，而查悉上情。
二、案經臺中市政府警察局霧峰分局（下簡稱「霧峰分局」）移
    送臺灣臺中地方檢察署檢察官偵查起訴。
  理 由
一、證據能力
(一)刑事訴訟法第159條之5規定：「被告以外之人於審判外之陳
    述，雖不符前四條之規定，而經當事人於審判程序同意作為
    證據，法院審酌該言詞陳述或書面陳述作成時之情況，認為
    適當者，亦得為證據。」、「當事人、代理人或辯護人於法
    院調查證據時，知有第159條第1項不得為證據之情形，而未
    於言詞辯論終結前聲明異議者，視為有前項之同意。」其立
    法意旨在於傳聞證據未經當事人之反對詰問予以核實，原則
    上先予排除，惟若當事人已放棄詰問或未聲明異議，基於證
    據資料愈豐富，愈有助於真實發現之理念，且強化言詞辯論
    原則，法院自可承認該傳聞證據例外擁有證據能力。經查，
    以下本案所引用被告以外之人於審判外之言詞或書面陳述之
    證據能力，檢察官、上訴人即被告郭相群（下稱被告）及選
    任辯護人於本院審理時皆稱沒有意見（見本院卷第116頁）
    ，復未於言詞辯論終結前爭執或聲明異議（見本院卷第117
    至129頁），本院審酌前開證據作成或取得狀況，均無非法
    或不當取證之情事，亦無顯不可信之情況，且與待證事實具
    有關連性，依刑事訴訟法第159條之5第2項規定，自具有證
    據能力。
(二)刑事訴訟法第159條至第159條之5有關傳聞法則之規定，乃
    對於被告以外之人於審判外之言詞或書面陳述所為之規範；
    至非供述證據之書證及物證，其中書證部分若以該書面證據
    本身物體之存在或不存在作為證據者，係屬物證，性質上並
    非供述證據，應無傳聞法則規定之適用，如該非供述證據非
    出於違法取得，即不能謂其無證據能力。經查，本判決下列
    所引用之非供述證據，與本案待證事實具有關聯性，亦查無
    違法取得之情形，且檢察官、被告及選任辯護人亦未爭執其
    證據能力，自得作為本案之證據。
二、認定犯罪事實所憑證據及理由
(一)上開犯罪事實，業經被告於警詢、偵訊、原審及本院審理時
    坦承不諱（見偵卷第41至45、179至181、239至240頁；聲羈
    卷第24頁；原審卷第30、83至85頁；本院卷第126頁），核
    與證人即購毒者張開峻於警詢、偵訊中所為之證述相符（見
    他卷第11至13、57至59、95至99頁；偵卷第185至188頁），
    並有①員警於109年10月6日出具之職務報告書、②自願受搜索
    同意書、霧峰分局搜索扣押筆錄、扣押物品目錄表（受執行
    人：證人張開峻另案部分；執行地點：臺中市○○區○○○街00
    號108號房）、③指認犯罪嫌疑人紀錄表（證人張開峻指認被
    告）、④證人張開峻持用之行動電話LINE擷取畫面、⑤路口監
    視器擷取畫面、⑥車輛詳細資料報表（車號000-0000號自用
    小客車）、⑦GOOGLE衛星空拍地圖（○○路租屋處）與監視器
    相對位置、⑧員警於109年10月15日出具之職務報告、⑨自願
    受搜索同意書、霧峰分局搜索扣押筆錄、扣押物品目錄表（
    受執行人：證人張開峻；執行地點：○○路租屋處）、⑩臺灣
    臺中地方法院109年聲搜字第1548號搜索票、霧峰分局搜索
    扣押筆錄、扣押物品目錄表、扣案之毒咖啡包照片（受執行
    人：被告；執行地點：臺中市霧峰區○○路與○○路435巷口、○
    ○路租屋處）、⑪被告持用之行動電話LINE擷取畫面、⑫查獲
    現場照片、⑬正修科技大學超微量研究科技中心尿液檢驗報
    告（證人張開峻）、⑭霧峰分局109年度保管字第4495、4907
    號扣押物品清單及扣押物品照片（附表二編號4至10所示之
    物）、⑮內政部警政署刑事警察局109年12月9日刑鑑字第109
    8012315號鑑定書在卷可稽（見他卷第7、15至23、25至27、
    37至38、63至77、81、83至85頁；偵卷第29、55至67、53、
    69至103、113至134、135至151、219、227、233、273、279
    、297至298頁），且有扣案如附表二編號1至4、5-1至5-4所
    示之物可佐。足認被告之自白與事實相符，可以採信。
(二)販賣毒品係政府嚴予查緝之違法行為，且可任意分裝或增減
    其分量，各次買賣之價格，當亦各有差異，隨供需雙方之資
    力、關係之深淺、需求之數量、貨源之充裕與否、販賣者對
    於資金之需求如何及殷切與否，以及政府查緝之態度，進而
    為各種不同之風險評估，而為機動性之調整，因之販賣之利
    得，除經坦承犯行，或帳冊價量均記載明確外，委難察得實
    情，是縱未確切查得販賣賺取之實際差價，但除別有事證，
    足認係按同一價格轉讓，確未牟利之情形外，尚難執此認非
    法販賣之事證有所不足，致知過坦承者難辭重典，飾詞否認
    者反得逞僥倖，而失情理之平。況販賣者從各種「價差」或
    「量差」或係「稀釋純度」謀取利潤方式，或有差異，然其
    所圖利益之非法販賣行為目的，則屬相同，並無二致；衡諸
    毒品取得不易，量微價高，依一般社會通念以觀，凡為販賣
    之不法勾當者，倘非以牟利為其主要誘因及目的，應無甘冒
    被查緝法辦重刑之危險，平白無端義務為該買賣之工作，是
    其販入之價格必較售出之價格低廉，而有從中賺取買賣差價
    牟利之意圖及事實，應屬符合論理法則且不違背社會通常經
    驗之合理判斷。而政府查緝毒品甚殷，處罰販賣毒品罪刑至
    重，果若被告並無營利意圖，自無甘冒遭查緝之風險無端交
    付毒品予他人。此觀之被告於原審準備程序時亦自承：我跟
    上手購入一包200元，所以每包賺取價差300元等語（見原審
    卷第30頁）。可認其確有從中獲有利潤，而具有營利之意圖
    甚明。
(三)綜上所述，本件被告販賣第三級毒品之事證已臻明確，其犯
    行堪以認定，應依法論科。
三、論罪科刑
(一)核被告就如附表一編號1至4所為，均係犯毒品危害防制條例
    第4條第3項之販賣第三級毒品罪；如附表一編號5所為，係
    犯同條例第4條第6項、第3項之販賣第三級毒品未遂罪。被
    告各次販賣前持有之毒咖啡包，及扣案如附表一編號1至3所
    示尚未售出之咖啡包，其推估之純質淨重雖約35.55公克（
    見偵卷第297至298頁）而超過5公克以上，然上開毒品既均
    係被告於109年9月初向上手「一支」同時購入（見原審卷第
    30至31頁），則其於為販賣犯行前持有第三級毒品純質淨重
    達5公克以上之低度行為，仍應販賣第三級毒品之高度行為
    所吸收，均不另論罪。
(二)就附表一編號5部分，被告雖已著手於販賣毒品罪構成要件
    之實行，然因喬裝為買家之證人張開峻主觀上並無買受之真
    意，其犯罪尚屬未遂。爰依刑法第25條第2項規定，減輕其
    刑。　　　　　
(三)被告就如附表一編號1至5所示犯行，已分別於偵查中、原審
    及本院審理時坦承不諱，已如前述。是各該犯行均應依毒品
    危害防制條例第17條第2項規定，減輕其刑（附表一編號5部
    分，則遞減輕其刑）。
(四)又被告上開販賣第三級毒品既遂及未遂之犯行，經原審法院
    函詢結果，尚未有因被告之供述而查獲毒品來源之情形，有
    臺灣臺中地方檢察署110年1月26日中檢增帝109偵31337字第
    1109008665號函、霧峰分局110年1月25日中市警霧分偵字第
    1100003603號函在卷可查（見原審卷第57、91頁）。復經本
    院再次函詢結果，仍未有因被告之供述循線查獲被告上手之
    情形，有臺灣臺中地方檢察署110年7月2日中檢謀帝109偵31
    337字第1109064036號函、霧峰分局110年7月12日中市警霧
    分偵字第1100025179號函暨檢附之○○派出所員警職務報告附
    卷可稽（見本院卷第105至109頁）。是本件尚無從依毒品危
    害防制條例第17條第1項之規定減免其刑，附此敘明。　
(五)又刑法第59條規定之酌量減輕其刑，必須犯罪另有特殊之原
    因與環境，在客觀上足以引起一般同情，認為即使予以宣告
    法定最低度刑，猶嫌過重者，始有其適用。此所謂法定最低
    度刑，固包括法定最低本刑；惟遇有其他法定減輕之事由者
    ，則應係指適用其他法定減輕事由減輕其刑後之最低度刑而
    言。倘被告別有法定減輕事由者，應先適用法定減輕事由減
    輕其刑後，猶認其犯罪之情狀顯可憫恕，即使科以該減輕後
    之最低度刑仍嫌過重者，始得適用刑法第59條規定酌量減輕
    其刑（參照最高法院106年度台上字第3840號判決意旨）。
    被告上訴意旨及辯護意旨固稱：請求依刑法第59條酌量減輕
    其刑等語（見本院卷第19至23、128至129頁），惟依上開說
    明可知，刑法第59條之酌量減輕其刑，必須犯罪另有其特殊
    之原因與環境，在客觀上足以引起一般人之同情，認為即予
    宣告法定最低刑期，猶嫌過重者，始有其適用。本件被告販
    賣第三級毒品之次數、數量及所得雖非甚多，而與中、大盤
    販賣大量毒品者截然有別，惟販賣第三級毒品罪，對於國家
    、社會危害甚鉅，其最輕本刑為有期徒刑7年，且被告復已
    依修正前毒品危害防制條例第17條第2項規定減輕其刑，就
    附表一編號1至4部分，其最低刑度為有期徒刑3年6月，就附
    表一編號5部分，其最低刑度為有期徒刑1年9月。參酌被告
    為本件販賣第三級毒品犯行之目的、動機、手段及情節，並
    無任何特別緣由而在客觀上足以引起一般同情之處，而有失
    之過苛或情輕法重之情形，故本院認並無適用刑法第59條規
    定之餘地。
(六)被告上訴意旨及辯護意旨復稱：本案被告販賣次數為5次，
    販賣對象僅有1人，各次販賣之數量為1至2包，販賣金額則
    均為每包500元，可見其情節輕微，定應執行刑時各次刑度
    累加2個月較為合理公正，故本案最高應僅能量處4年6月以
    下之刑期，原審定應執行刑為5年2月，顯屬過重等語（見本
    院卷第128至129頁）。惟按數罪併罰之定應執行之刑，係出
    於刑罰經濟與責罰相當之考量，並非予以犯罪行為人或受刑
    人不當之利益，為一種特別的量刑過程。相較於刑法第57條
    所定科刑時應審酌之事項係對一般犯罪行為之裁量，定應執
    行刑之宣告，乃對犯罪行為人本身及所犯各罪之總檢視。除
    應考量行為人所犯數罪反應出之人格特性，並應權衡審酌行
    為人之責任與整體刑法目的及相關刑事政策，在量刑權之法
    律拘束性原則下，依刑法第51條第5款之規定，採限制加重
    原則，以宣告各刑中之最長期為下限，各刑合併之刑期為上
    限，但最長不得逾30年，資為量刑自由裁量權之外部界限，
    並應受法秩序理念規範之比例原則、平等原則、責罰相當原
    則、重複評價禁止原則等自由裁量權之內部抽象價值要求界
    限之支配，使以輕重得宜，罰當其責，俾符合法律授與裁量
    權之目的，以區別數罪併罰與單純數罪之不同，兼顧刑罰衡
    平原則。個案之裁量判斷，除非有全然喪失權衡意義或其裁
    量行使顯然有違比例、平等諸原則之裁量權濫用之情形，否
    則縱屬犯罪類型雷同，仍不得將不同案件裁量之行使比附援
    引為本案之量刑輕重比較，以視為判斷法官本於依法獨立審
    判之授權所為之量刑裁奪有否裁量濫用之情事。此與所謂相
    同事務應為相同處理，始符合比例原則與平等原則之概念，
    迥然有別（最高法院100年度台上字第21號判決意旨參照）
    。經查，本件被告所犯如附表一之犯行，依前揭說明，法院
    所定應執行之刑，應在如附表一所示各罪所處之最長刑期即
    有期徒刑3年6月以上，且不得逾越如附表所示各罪所處之刑
    之總和有期徒刑15年10月。原審就被告所犯如附表一所示各
    罪，於判決理由說明係參酌被告犯行次數、密集程度、侵害
    程度等具體情狀，而定其應執行刑為有期徒刑5年2年，顯已
    斟酌被告所犯如附表一所示各罪之犯罪態樣、相互關係、時
    間間隔、侵犯法益之綜合效果及合併刑罰所生痛苦之加乘效
    果等情狀，而為整體評價，並未逾越法律內部及外部界限之
    適法自由裁量職權行使，核無違法或不當。是辯護意旨上開
    所述，即難採信。　
四、本院之判斷
　　原審認被告罪證明確，適用毒品危害防制條例第4條第3項、
    第6項、第17條第2項、第19條第1項，刑法第11條、第25條
    第2項、第38條第1項、第38條之1第1項前段等規定，審酌被
    告無視國家對於杜絕毒品犯罪之禁令，而為本件販賣毒品犯
    行，不僅使購買毒品之施用者對毒品成癮，戕害國人身體健
    康，且有危害社會安全之虞，所生危害非輕，行為實值非難
    ；惟考量被告犯後坦承犯行之態度，又斟酌其販賣對象僅1
    人及各次販賣之數量、獲利情形，及被告之智識程度、經濟
    及生活狀況等一切情狀（見原審卷第32、86頁），量處如附
    表一「原判決之罪刑欄」所示之刑及諭知應執行刑為有期徒
    刑5年2月；復說明：1.扣案如附表二編號1至3所示之物，均
    係本案查獲之第三級毒品而屬違禁物，均應依刑法第38條第
    1項規定宣告沒收；包裝上開毒品之外包裝袋，因與其上所
    殘留之毒品難以析離，應一併沒收；至送驗耗損部分之毒品
    因已滅失，爰不另宣告沒收；2.扣案如附表二編號4所示行
    動電話，係被告持以聯繫本案毒品交易事宜所用之物，應依
    毒品危害防制條例第19條第1項規定宣告沒收；3.扣案如附
    表二編號5-1至5-4所示現金，分別係被告如附表一編號1至4
    販賣毒品之犯罪所得，應依刑法第38條之1第1項規定，於各
    該相關連之犯行下宣告沒收；4.扣案如附表二編號6所示現
    金1000元，係證人張開峻所有，於附表一編號5所示時、地
    ，佯以向被告購買毒咖啡包而交付之價金，且附表二編號5-
    5、7至10所示之物，因被告否認與本件犯行有關，且無證據
    足認該等物品與本案犯行相關，均不予沒收等情。經核原判
    決認事用法均無違誤，量刑亦屬妥適，應予維持。被告上訴
    意旨仍執前詞，核無理由，應予駁回。
據上論斷，應依刑事訴訟法第368條，判決如主文。
本案經檢察官黃雅鈴提起公訴，檢察官陳幸敏到庭執行職務。
中　　華　　民　　國　　110 　年　　8 　　月　　4 　　日
            刑事第四庭    審判長法　官  蔡  名  曜
　　　　　　　　　　　　        法　官  林  宜  民
　　　　　　　　　　　　　      法　官  邱  鼎  文
以上正本證明與原本無異。
如不服本判決應於收受送達後20日內向本院提出上訴書狀，其未
敘述上訴理由者，並得於提起上訴後20日內向本院補提理由書（
均須按他造當事人之人數附繕本）「切勿逕送上級法院」。

                                書記官  陳  宜  屏
　　　　　　　　　　　　　　　　
中　　華　　民　　國　　110 　年　　8 　　月　　4 　　日
附錄論罪科刑法條：
毒品危害防制條例第4條
製造、運輸、販賣第一級毒品者，處死刑或無期徒刑；處無期徒
刑者，得併科新臺幣3千萬元以下罰金。
製造、運輸、販賣第二級毒品者，處無期徒刑或10年以上有期徒
刑，得併科新臺幣1千5百萬元以下罰金。
製造、運輸、販賣第三級毒品者，處7年以上有期徒刑，得併科
新臺幣1千萬元以下罰金。
製造、運輸、販賣第四級毒品者，處5年以上12年以下有期徒刑
，得併科新臺幣5百萬元以下罰金。
製造、運輸、販賣專供製造或施用毒品之器具者，處1年以上7年
以下有期徒刑，得併科新臺幣1百50萬元以下罰金。
前五項之未遂犯罰之。

附表一      編號 交易時間 交易地點 交易毒咖啡包之數量 價金（新臺幣） 原判決之罪刑欄 1 109年9月13日20時30分許 被告之○○路租屋處 1包 500元 郭相群販賣第三級毒品，處有期徒刑3年6月。扣案如附表二編號4、5-1所示之物均沒收。 2 109年9月17日21時許 同上 1包 500元 郭相群販賣第三級毒品，處有期徒刑3年6月。扣案如附表二編號4、5-2所示之物均沒收。 3 109年9月18日2時24分許 同上 1包 500元 郭相群販賣第三級毒品，處有期徒刑3年6月。扣案如附表二編號4、5-3所示之物均沒收。 4 109年9月22日19時34分許 同上 1包 500元 郭相群販賣第三級毒品，處有期徒刑3年6月。扣案如附表二編號4、5-4所示之物均沒收。 5 109年10月14日21時15分許 同上 2包 1000元 郭相群販賣第三級毒品未遂，處有期徒刑1年10月。扣案如附表二編號1至4所示之物均沒收。 

附表二：扣案物    編號 扣案物名稱及數量（新臺幣）        備     註 1 標示「Aape」文字之黑/黃/紅色外包裝之毒咖啡包225包（含包裝袋225只；驗前總毛重1921.36公克）  鑑定單位予以編號1-1至1-225，隨機抽取編號1-202鑑定： ㈠經檢視內含黃色粉末。 ㈡淨重8.63公克，取1.46公克鑑定用罄，餘7.17公克。 ㈢檢出第三級毒品4-甲基甲基卡西酮成分（純度約2%） ㈣依據抽測純度值，推估編號1-1至1-225均含第三級毒品4-甲基甲基卡西酮之驗前總純質淨重約34.24公克。 【參內政部警政署刑事警察局109年12月9日刑鑑字第1098012315號鑑定書；見偵31337卷第297至298頁】 2 標示「Aape」文字之黑/黃/紅色外包裝之毒咖啡包7包（含包裝袋7只；驗前總毛重58.00公克）  鑑定單位予以編號3-1至3-7，隨機抽取編號3-3鑑定： ㈠經檢視內含黃色粉末。 ㈡淨重8.15公克，取1.06公克鑑定用罄，餘7.09公克。 ㈢檢出第三級毒品4-甲基甲基卡西酮成分（純度約2%） ㈣依據抽測純度值，推估編號3-1至3-7均含第三級毒品4-甲基甲基卡西酮之驗前總純質淨重約1.02公克。 【同上開鑑定書】 3 標示「Aape」文字之黑/黃/紅色外包裝之毒咖啡包2包（含包裝袋2只；驗前總毛重16.80公克）  鑑定單位予以編號2-1至2-2，隨機抽取編號2-2鑑定： ㈠經檢視內含黃色粉末。 ㈡淨重7.68公克，取1.20公克鑑定用罄，餘6.48公克。 ㈢檢出第三級毒品4-甲基甲基卡西酮成分（純度約2%） ㈣依據抽測純度值，推估編號2-1及2-2均含第三級毒品4-甲基甲基卡西酮之驗前總純質淨重約0.29公克。 【同上開鑑定書】 4 iPhone  7  行動電話1 支  無SIM卡、序號00000000000000號（扣押物品清單誤載為「iPhone  6」(見偵卷第42頁，數採卷第297號卷第5頁) 5 現金6萬元  在被告○○路租屋處之抽屜內扣得  5-1 編號5其中500元   5-2 編號5其中500元   5-3 編號5其中500元   5-4 編號5其中500元   5-5 編號5其中5萬8000元  6 現金1000元  在被告○○路租屋處即交易現場扣得 7 iPhone11  Plus  行動電話1 支  含門號0000-000000號SIM卡1張、序號00000000000000號(見偵卷第42頁，數採卷298第5頁) 8 現金9700元  在被告○○路租屋處之桌面上扣得 9 現金1萬5000元  在○○路租屋處被告背包內扣得 10 面額1500元之振興券  在○○路租屋處被告背包內扣得